臺灣新竹地方法院刑事簡易判決　　　　100年度竹簡字第315號
聲　請　人　臺灣新竹地方法院檢察署檢察官
被　　　告　韋聖泰
上列被告因詐欺案件，經檢察官聲請以簡易判決處刑（100年度
偵字第1695號），本院判決如下：
    主  文
韋聖泰幫助犯共同詐欺取財罪，處有期徒刑月；如易科罰金，
以新臺幣壹仟元折算壹日。
    事實及證據理由
一、本件犯罪事實：韋聖泰明知行動電話門號之申辦資格並無限
    制，任何人均能自行向電信公司申辦行動電話門號使用，除
    犯罪者為躲避檢警追查外，並無出資購買毫無相關之他人行
    動電話門號之必要，並能預見提供行動電話門號供他人使用
    ，有遭他人利用作為詐騙工具之可能性，竟仍基於縱有人以
    其行動電話門號實施詐欺犯罪亦不違背其本意之幫助詐騙集
    團從事詐欺取財行為的犯罪意思，於民國99年4 月29日某時
    許，在臺中市○區○○路2 段43號之臺灣大哥大股份有限公
    司（下稱臺灣大哥大）門市，將其向臺灣大哥大所申辦之門
    號為0000000000之行動電話預付卡連同其餘遠傳電信股份有
    限公司等SIM 卡，以1 張新臺幣（下同）200 元之代價，販
    售予真實姓名年籍不詳、綽號「眼鏡」之詐欺集團成員。嗣
    該真實姓名年籍不詳、綽號「眼鏡」之人所屬之詐欺集團取
    得韋聖泰所申辦之上開行動電話預付卡後，即共同基於意圖
    為自己不法所有之犯意聯絡，在網際網路即時通MSN 上刊登
    應徵工作之訊息，並留下前開行動電話門號作為聯絡工具。
    嗣施柏宏（業經臺灣彰化地方法院檢察署以99年度偵字第78
    17、7977、8236號為不起訴處分）於99年7 月2 日某時許，
    發現該求職廣告，即撥打上揭行動電話門號，與真實姓名年
    籍不詳自稱「阿諾」之犯罪集團成員聯繫，並依該詐騙集團
    成員指示，於99年7 月10日某時許，在臺中市○○○路麥當
    勞速食店前，將其向中華郵政股份有限公司彰化曉陽路郵局
    （下稱郵局）所申辦之帳號為00000000000000之帳戶存褶、
    金融提款卡及提款密碼等資料，交付與真實姓名年籍不詳自
    稱「阿諾」之人，該真實姓名年籍不詳自稱「阿諾」之人所
    屬之詐欺集團成員取得施柏宏所申辦之上開帳戶資料後，即
    共同基於意圖為自己不法所有之犯意聯絡，分別為下述詐欺
    行為：
（一）於99年7 月21日下午2 時6 分許，在雅虎奇摩拍賣網站上
      佯登欲出售保健飲品云云，使吳嘉芳信以為真陷於錯誤向
      其購買，而於翌日（22日）下午4 時46分許，匯款7,900
      元至上開帳戶，嗣經吳嘉芳發現受騙並報警處理，始知悉
      上情。
（二）於99年7 月21日下午2 時26分許，在雅虎奇摩拍賣網站上
      佯登欲出售奶粉云云，使吳俊傑信以為真陷於錯誤向其購
      買，於翌日（22日）下午2 時32分許，匯款8,400 元至上
      開帳戶，嗣經吳俊傑發現受騙並報警處理，始知悉上情。
（三）於99年7 月21日下午3 時38分許，在雅虎奇摩拍賣網站上
      佯登欲出售保健飲品云云，使張嘉琪信以為真陷於錯誤向
      其購買，於翌日（22日）上午10時32分許，匯款3,528 元
      至上開帳戶。嗣經張嘉琪發覺受騙並報警處理，始知悉上
      情。
（四）於99年7 月21日某時許，在雅虎奇摩拍賣網站上佯登欲出
      售保健飲品云云，使張家華信以為真陷於錯誤向其購買，
      於翌日（22日）下午1 時49分許，匯款6,720 元至上開帳
      戶。嗣經張家華發覺有異並報警處理，始知悉上情。
（五）於99年7 月22日上午11時許，在雅虎奇摩拍賣網站上佯登
      欲出售保健飲品云云，使黃維民信以為真陷於錯誤向其購
      買，而於當日上午11時許，匯款2,200 元至上開帳戶，再
      由同事李怡萍於當日下午3 時16分許，匯款27,000元至上
      開帳戶，嗣2 人發現受騙並報警處理，始知悉上情。
（六）於99年7 月22日下午1 時許，在雅虎奇摩拍賣網站上佯登
      欲出售保健食品云云，使吳怡慧信以為真陷於錯誤向其購
      買，而分別於當日下午3 時20分許、21分許，匯款1,450
      元、4,100 元至上開帳戶，嗣經吳怡慧發現受騙並報警處
      理，始知悉上情。
（七）於99年7 月22日下午3 時許，在雅虎奇摩拍賣網站上佯登
      欲出售保健飲品云云，使林吟秋陷於錯誤，與之約定購買
      ，而於當日下午4 時56分許，匯款5,880 元至上開帳戶，
      嗣即發現受騙並報警處理，始知悉上情。
二、案經臺灣彰化地方法院檢察署自動檢舉呈請臺灣高等法院檢
    察署核轉臺灣新竹地方法院檢察署偵查後聲請簡易判決處刑
    。
三、理由：
    被告韋聖泰固坦承上開0000000000之行動電話預付卡為其所
    申辦，然矢口否認有何幫助詐欺犯行，辯稱：綽號「眼鏡」
    之男子係伊在路上認識的，認識當天綽號「眼鏡」之男子便
    問伊要不要工作，並帶伊去買東西，之後說要帶伊去高雄上
    班，認識隔天綽號「眼鏡」之男子稱伊有一隻手機沒有門號
    ，要伊辦門號供其使用，伊因當時並無工作，就以200 元之
    代價，將上開行動電話預付卡販售予對方，伊不知道該行動
    電話預付卡會被詐騙集團拿來使用云云（見臺灣新竹地方法
    院檢察署100年度偵字第1695號偵查卷第15至17頁、臺灣彰
    化地方法院檢察署99年度偵字第7817號偵查卷第38、39頁）
    惟查：
（一）本件臺灣大哥大門號0000000000號行動電話預付卡1 張係
      被告韋聖泰向臺灣大哥大電信申辦使用等情，除據被告韋
      聖泰上開所為之供述外，亦有臺灣大哥大股份有限公司10
      0年2月21日法大字第100022036 號函暨檢附被告韋聖泰於
      99年4月29 日親自申辦之行動電話預付卡申請書影本、基
      本資料查詢單各1 份等資料在卷可稽（見臺灣新竹地方法
      院檢察署100 年度偵字第1695號偵查卷第4至6頁）。又被
      害人施柏宏於99年7月2日某時許，發現綽號「眼鏡」之人
      所屬之詐欺集團在網際網路即時通MSN 上刊登應徵工作之
      訊息後，即撥打上開行動電話門號，與真實姓名年籍不詳
      自稱「阿諾」之犯罪集團成員聯繫，並依該詐騙集團成員
      指示，於99年7月10 日某時許，在臺中市○○○路麥當勞
      速食店前，將其向中華郵政股份有限公司彰化曉陽路郵局
      （下稱郵局）所申辦之帳號為00000000000000之帳戶（下
      稱本件帳戶）存褶、金融提款卡及提款密碼等資料，交付
      與真實姓名年籍不詳自稱「阿諾」之人等情，除有被害人
      施柏宏於警詢時、偵查中指述明確外（見臺灣彰化地方法
      院檢察署99年度偵字第7817號偵查卷第7、8、10、11、16
      、17頁），尚有上開被害人施柏宏使用之行動電話門號00
      00000000號、門號0000000000號之通聯調閱查詢單暨雙向
      通聯記錄、臺灣彰化地方法院檢察署檢察官99年度偵字第
      7817號、第7977號、第8236號不起訴處分書各1 份附卷可
      佐（見本院卷第5 至7 頁，臺灣彰化地方法院檢察署99年
      度偵字第7817號偵查卷第42至44頁）。
（二）又被害人吳嘉芳、吳俊傑、張嘉琪、張家華、黃維民、李
      怡萍、吳怡慧、林吟秋受詐騙後，存入共計67,178元至被
      害人施柏宏之上開帳戶內等情，除經上開被害人分別於警
      詢時指述明確外（見彰化縣警察局彰化分局刑案偵查卷宗
      第3、4、22至24、32至34、54、55、64至66；臺灣彰化地
      方法院檢察署99年度偵字第8236號偵查卷第4至6、22、23
      頁；第7977號偵查卷第4至8頁），亦有上開被害人提供之
      帳戶交易明細表各1 份在卷可稽（見彰化縣警察局彰化分
      局刑案偵查卷宗第 5、25、35、56、67；臺灣彰化地方法
      院檢察署99年度偵字第8236號偵查卷第13、24頁、第7977
      號偵查卷第9 頁）。另有臺中縣警察局烏日分局犁份派出
      所受理各類案件記錄表、受理刑事案件報案三聯單、受理
      詐騙帳戶通報警示簡便格式表、內政部警政署反詐騙案件
      紀錄表；內政部警政署反詐騙案件紀錄表、受理詐騙帳戶
      通報警示、詐騙電話斷話簡便格式表、雲林縣警察局斗六
      分局莿桐分駐所受理各類案件紀錄表、受理刑事案件報案
      三聯單；臺北縣政府警察局海山分局海山派出所刑案記錄
      表、受理詐騙帳戶通報警示簡便格式表、內政部警政署反
      詐騙案件紀錄表；高雄市政府警察局左營分局新莊派出所
      受理詐騙帳戶通報警示簡便格式表、內政部警政署反詐騙
      諮詢專線紀錄表；臺北市政府警察局內湖分局東湖派出所
      受理各類案件紀錄表、刑案紀錄表、受理詐騙帳戶通報警
      示簡便格式表、內政部警政署反詐騙案件紀錄表；保安警
      察第二總隊第四大隊第二中隊受理刑事案件報案三聯單、
      內政部警政署反詐騙諮詢專線紀錄表、保安警察第二總隊
      第四大隊第二中隊受理詐騙帳戶通報警示、詐騙電話斷話
      簡便格式表、受理各類案件紀錄表；金融機構遭歹徒詐騙
      案件通報單；臺北縣政府警察局新莊分局中平派出所受理
      各類案件紀錄表、受理詐騙帳戶通報警示簡便格式表、內
      政部警政署反詐騙諮詢專線紀錄表（見彰化縣警察局彰化
      分局刑案偵查卷宗第17至21、27至30、48、49、51、52、
      61、62、74至76、78、79頁；臺灣彰化地方法院檢察署99
      年度偵字第8236號偵查卷第15至20、26頁；第7977號偵查
      卷第24至29頁）。是認前揭綽號「眼鏡」之人與其所屬之
      詐欺集團成員，確有以被告韋聖泰所申辦之臺灣大哥大門
      號作為渠等詐欺取財犯行而供作聯絡被害人施柏宏之用無
      訛。
（三）被告韋聖泰雖執前詞置辯，惟查：
  １、按刑法上之故意，可分為確定故意與不確定故意，所謂「
      不確定故意」，係指行為人對於構成犯罪之事實，預見其
      發生而其發生並不違背其本意者，刑法第13條第2 項定有
      明文。查現今社會個人申請行動電話門號使用並無限制，
      而「預付卡」、「易付卡」、「易通卡」、「行動會員卡
      」等以購買一定金額之點數，作為撥打電話所用話資之行
      動電話門號類型更因具申請簡便，且不易追查持用人之真
      實姓名資料等特性，而常為詐騙集團作為詐欺不特定民眾
      所用之工具，又依其社會經驗，應有相當之智識程度可預
      見將其所申辦之行動電話預付卡交付與不相識之人使用，
      有被犯罪集團利用作為詐財犯罪工具之虞，業經新聞及電
      視等大眾傳播系統多所報導，政府亦宣導民眾注意防範，
      被告韋聖泰交付上開門號行動電話預付卡時，業已成年、
      係身心健全、智識程度一般之成年人，並非年幼無知或與
      社會隔絕之人，依其智識能力及社會生活經驗，對於將自
      己申辦之行動電話門號預付卡交予不相識之人，該門號預
      付卡將有可能會被利用作為實行犯罪行為之工具一事應有
      所預見，其竟仍執意將所申辦之臺灣大哥大預付卡供他人
      使用，對於他人持以犯罪之事實，自不違背其本意，已符
      合前開「不確定故意」之要件。
  ２、又被告韋聖泰在交付其名義之行動電話門號預付卡予真實
      姓名年籍均不詳之他人後，究竟係由年籍不詳之詐欺集團
      成員利用資為進一步搜購其他願意交付金融帳戶者（即其
      他幫助詐欺者）之用，再以之為詐騙之行為，或者由前揭
      詐欺集團成員逕利用作為與遭詐騙而匯款至詐欺集團指定
      帳戶之被害人聯絡之用，被告韋聖泰對提供自己之行動電
      話門號預付卡供他人使用，均係可預見遭他人作為詐欺犯
      罪之用，從而無論何者，均與受詐欺被害人遭騙匯款到指
      定帳戶間具有因果關係。查被告韋聖泰於99年4 月29日某
      時許，將其所申辦之0000000000號行動電話門號預付卡出
      售予某真實姓名年籍不詳之綽號「眼鏡」之詐騙集團成員
      ，雖該詐騙集團成員係使用作為被害人施柏宏與其等聯絡
      俾以能取得被害人施柏宏名義之中華郵政股份有限公司彰
      化曉陽路郵局帳號00000000000000之帳戶存褶、金融提款
      卡及提款密碼物之工具，而非逕作為其等與被害人吳嘉芳
      、吳俊傑、張嘉琪、張家華、黃維民、李怡萍、吳怡慧、
      林吟秋聯絡之行動電話門號，然苟被告韋聖泰未提供渠上
      開行動電話門號預付卡予真實姓名年籍不詳之詐騙集團成
      員使用，該詐騙集團成員亦無從取得被害人施柏宏名義之
      上開帳戶之存摺、提款卡及密碼等物，被害人吳嘉芳、吳
      俊傑、張嘉琪、張家華、黃維民、李怡萍、吳怡慧、林吟
      秋亦不致遭受騙後能分別匯款至上開帳戶內，是被告韋聖
      泰提供其名義之前揭行動電話門號預付卡予詐騙集團成員
      蒐集帳戶與被害人吳嘉芳、吳俊傑、張嘉琪、張家華、黃
      維民、李怡萍、吳怡慧、林吟秋遭詐欺匯款之間，顯有因
      果關係甚明。
（四）再按刑法上之幫助犯，係指以幫助之意思，對於正犯資以
      助力，而未參與實施犯罪之行為者而言。查被告韋聖泰將
      其申辦上開臺灣大哥大門號行動電話預付卡販售予真實姓
      名年籍不詳、綽號「眼鏡」之詐欺集團成員之行為，係屬
      詐欺取財構成要件以外之行為，則被告韋聖泰應屬以幫助
      之意思，參與詐欺取財構成要件以外之行為，應以詐欺取
      財之幫助犯論。
（五）綜上所述，被告韋聖泰所辯顯不合常理，應屬臨訟諉卸之
      詞，洵不足採，本件事證明確，被告韋聖泰所涉幫助詐欺
      犯行均堪認定，應予依法論科。
四、論罪及科刑：
（一）論罪：按上開真實姓名年籍不詳、綽號「眼鏡」之成年人
      與其所屬詐欺集團成員，共同基於意圖為自己不法所有之
      犯意聯絡，詐得被害人施柏宏名義之中華郵政股份有限公
      司彰化曉陽路郵局帳號00000000000000之帳戶存褶、金融
      提款卡及提款密碼物之工具後，在網路上販售保健飲品、
      奶粉等之詐騙手段，引誘被害人吳嘉芳、吳俊傑、張嘉琪
      、張家華、黃維民、李怡萍、吳怡慧、林吟秋信以為真陷
      於錯誤，並如上開犯罪事實欄所示之時間、地點、金額，
      分別轉帳或匯款至被害人施柏宏上開所申設之郵局帳戶內
      等情，是核真實姓名年籍不詳、綽號「眼鏡」之成年人與
      其所屬詐騙集團成員成年人所為，均係犯刑法第339 條第
      1 項之詐欺取財罪。次第：
  １、上開真實姓名年籍不詳、綽號「眼鏡」之成年人與其所屬
      詐欺集團成員就上開犯罪事實欄之詐欺取財犯行，有犯意
      聯絡及行為分擔，為共同正犯。
  ２、被告韋聖泰基於幫助上述真實姓名年籍不詳、綽號「眼鏡
      」之成年人與其所屬詐欺集團成員向他人詐欺取財之犯意
      ，將其申辦之臺灣大哥大門號0000000000號行動電話預付
      卡1 張提供予真實姓名年籍不詳、綽號「眼鏡」之成年人
      與其所屬詐欺集團成員供作詐欺取財之用，核其所為，係
      犯幫助犯刑法第339 條第1 項之詐欺取財罪，並應依刑法
      第30條第2 項之規定減輕其刑。
（二）量刑：爰審酌被告韋聖泰前無任何之刑事前科記錄，有臺
      灣高等法院被告前案紀錄表1 份可稽，足徵其素行尚佳，
      被告韋聖泰得以知悉所提供之行動電話預付卡將遭人供做
      詐欺取財之工具，竟任將其所有之行動電話預付卡交付予
      不法份子使用，非惟幫助詐騙者遂行詐財目的，同時使詐
      財者得以隱匿其真實身分，降低遭查獲之風險，助長犯罪
      之猖獗，破壞社會秩序甚鉅，且犯後否認犯行，雖經被害
      人張家華表示不予求償，有本院100 年5 月3 日公務電話
      紀錄表1 紙足佐（見本院卷第21頁），然與被害人吳嘉芳
      、吳俊傑、張嘉琪、黃維民、李怡萍、吳怡慧、林吟秋調
      解未果等一切情狀，爰量處如主文所示之刑，併均諭知易
      科罰金之折算標準，以示懲儆。
五、依刑事訴訟法第449 條第1 項前段、第454 條第1 項，刑法
    第339 條第1 項、第30條第1 項前段、第2 項、第41條第1
    項前段、第2 項，刑法施行法第1 條之1 第1 項、第2 項前
    段，逕以簡易判決處刑如主文。
中    華    民    國    100    年    5    月     6    日
                    新竹簡易庭法  官  劉兆菊
以上正本證明與原本無異。
如不服本判決應於收受本判決後10日內向本院提出上訴書狀，上
訴書狀應敘述具體理由。上訴書狀未敘述上訴理由者，應於上訴
期間屆滿後20日內補提理由書狀於本院「切勿逕送上級法院」。
中    華    民    國    100    年    5    月     6    日
                              書記官  廖宜君
附錄本案論罪科刑實體法條全文：
中華民國刑法第339 條第1 項：
意圖為自己或第三人不法之所有，以詐術使人將本人或第三人之
物交付者，處5 年以下有期徒刑、拘役或科或併科1,000 元以下
罰金。